【裁判字號】    99,上訴,1733
【裁判日期】    990910
【裁判案由】    毒品危害防制條例
【裁判全文】
臺灣高等法院臺中分院刑事判決        99年度上訴字第1733號
上  訴  人
即  被  告  甲○○
上列上訴人因毒品危害防制條例案件，不服臺灣臺中地方法院99
年度訴字第1019號中華民國99年7月28日第一審判決（起訴案號
：臺灣臺中地方法院檢察署99年度毒偵字第421號），提起上訴
，本院判決如下：
    主  文
上訴駁回。
    理  由
一、按依刑事訴訟法第350條、第361條、第362條、第367條規定
    ，不服地方法院之第一審判決而上訴者，須提出上訴書狀，
    並應敘述具體理由，為上訴必備之程式；其所提出之書狀未
    敘述上訴理由，或僅曾以言詞陳述上訴理由者，均應於上訴
    期間屆滿後20日內補提理由書於第一審法院。第一審法院經
    形式審查，認逾期未補提上訴理由者，應定期間先命補正；
    逾期未補正者，為上訴不合法律上之程式，應以裁定駁回。
    倘已提出上訴理由，但所提非屬具體理由者，或已上訴但未
    提上訴理由，經審判長定期間補正仍未補正者，則應由第二
    審法院以上訴不合法律上之程式，判決駁回。而所謂具體理
    由，必係依據卷內既有訴訟資料或提出新事證，指摘或表明
    第一審判決有何採證認事、用法或量刑等足以影響判決本旨
    之不當或違法，而構成應予撤銷之具體事由，始克當之（例
    如：依憑證據法則具體指出所採證據何以不具證據能力，或
    依憑卷證資料，明確指出所為證據證明力之判斷如何違背經
    驗、論理法則）；倘僅泛言原判決認定事實錯誤、違背法令
    、量刑失之過重或輕縱，而未依上揭意旨指出具體事由，或
    形式上雖已指出具體事由，然該事由縱使屬實，亦不足以認
    為原判決有何不當或違法者（例如：對不具有調查必要性之
    證據，法院未依聲請調查亦未說明理由，或援用證據不當，
    但除去該證據仍應為同一事實之認定），皆難謂係具體理由
    ，俾與第二審上訴制度旨在請求第二審法院撤銷、變更第一
    審不當或違法之判決，以實現個案救濟之立法目的相契合，
    並節制濫行上訴（最高法院97年度台上字第892號刑事判決
    意旨參照）。
二、本件上訴人即被告甲○○（下稱被告）於民國99年8月16日
    向原審法院提出上訴書狀，惟未記載上訴理由，至99年8 月
    31日補提上訴理由狀，核其記載之上訴理由略為：(一)被告所
    犯施用第一級、第二級毒品罪經原審所判處之刑罰，未顧及
    施用毒品者之病態生理、心理，及其對整體法益損害之程度
    。(二)施用毒品係屬自戕之行為，僅侵害個人法益，不發生犯
    罪結果，應不處罰。(三)被告施用第一級、第二級毒品，係於
    同一時間、同一地點密切接近實施，完成侵害個人身體之同
    一法益，各行為獨立性過於薄弱，原審判決認被告上開犯行
    犯意各別、行為有異，而予分論併罰，亦有未當等語。
三、本院查：
(一)、被告因不服上開臺灣臺中地方法院之第一審判決，而於前述
    時間具狀敘明理由向原審法院提起上訴，則依刑事訴訟法第
    361條第2項之規定、該條項立法修正理由及上揭最高法院判
    決意旨，被告倘已提出上訴理由，但所提非屬具體理由者，
    即應由第二審法院以上訴不合法律上之程式，以判決駁回之
    ；且上訴理由之具體與否係屬第二審法院審查範圍，不在命
    補正之列（參見法院辦理刑事訴訟案件應行注意事項第162
    點）。
(二)、經核上開被告所提之上訴理由，要非屬所謂之具體理由（即
    必須依據卷內既有訴訟資料或提出新事證，具體指摘或表明
    第一審判決有何採證認事、用法或量刑等足以影響判決本旨
    之不當或違法，而構成應予撤銷之具體事由，始克當之【例
    如：依憑證據法則具體指出所採證據何以不具證據能力，或
    依憑卷證資料，明確指出所為證據證明力之判斷如何違背經
    驗、論理法則】，最高法院97年度臺上字第892 號判決意旨
    參見）。而被告在原審99年7 月14日準備程序、審理時本即
    為有罪之陳述，復表明無證據調查，承認犯罪，有原審各該
    準備程序及審判筆錄可稽。原審判決引用檢察官起訴書，於
    「犯罪事實欄」已有記載被告前因施用毒品案件，經法院分
    別判處有期徒刑8月、10月、8月確定，嗣經減刑，而於97年
    2月4日執行完畢；再因施用第二級毒品案件，經法院判處有
    期徒刑6月，甫於98年11月8日縮刑期滿執行完畢。本案係累
    犯，依刑法第47條第1項規定應予加重後，原審僅就其施用
    第一級、第二級毒品罪分別量處有期徒刑10月、9月，應執
    行有期徒刑1年4月，稽諸被告多次施用毒品前科紀錄，已考
    量被告犯罪一切情狀，本次所加重之刑度，較諸之前施用毒
    品犯行所判刑度，並未過重失衡情形。又，施用毒品者非僅
    侵害吸毒者個人身心健康，亦造成全體國民之負擔，故非僅
    有侵害個人法益而已，被告上開上訴意旨，主張施用毒品僅
    有侵害自己法益，不生犯罪結果云云，核非可取。再者，施
    用第一級、第二級毒品行為，係不同之犯罪構成要件行為，
    此觀之毒品危害防制條例地10 條第1項、第2項規定自明。
    而且，被告在原審自承：「我是先施用海洛因，再施用甲基
    安非他命」等語（見原審卷第35 頁背面），是以，被告縱
    有緊接施用2種毒品情形，仍屬「犯意各別、行為有異」，
    原審依法予以分論併罰，自無違誤，被告徒以其密切接近施
    用第一級、第二級毒品，不應論以2罪云云，亦非可取。綜
    上，被告上訴理由，實非本於案內具體之卷證資料，或提出
    其他新事證，以指摘或表明第一審判決有何採證認事、用法
    或量刑等足以影響判決本旨之不當或違法，而可構成應予撤
    銷之具體事由。
四、綜上所述，被告之上訴理由既非前開說明所謂之具體理由，
    則揆諸前揭最高法院判決之意旨，及依「程序優先於實體」
    之刑事訴訟法原則，本件上訴即不合法定上訴程式，而應予
    駁回，並不經言詞辯論為之。
據上論斷，應依刑事訴訟法第367條前段、第372條，判決如主文
。
中    華    民    國    99    年    9     月    10    日
            刑事第九庭    審判長法  官  江  德  千
                                法  官  賴  妙  雲
                                法  官  陳  宏  卿
以上正本證明與原本無異。
施用第一級毒品部分，得上訴。
施用第二級毒品部分，不得上訴。
如不服本判決應於收受送達後10日內向本院提出上訴書狀，其未
敘述上訴之理由者，並得於提起上訴後10日內向本院補提理由書
（均須按他造當事人之人數附繕本）「切勿逕送上級法院」。

                                書記官  林  振  甫
中    華    民    國    99    年    9     月    13    日

司法院資訊處製作；財團法人民間司法改革基金會備份。
